臺灣雲林地方法院民事判決
110年度重訴字第24號
原      告  林志盈  

            林振壽  

共      同
訴訟代理人  何鴻儒  
被      告  林木水  

            林伯經  
            林陳甘  
            何林寶珠（即林木盛之繼承人）

上  一  人
訴訟代理人  何台銀  
被      告  張宗賢（即林木盛之再轉繼承人）

            張麗琴（即林木盛之再轉繼承人）

            張麗霞（即林木盛之再轉繼承人）


            張麗環（即林木盛之再轉繼承人）

            林炎霖  
上列當事人間請求分割共有物事件，本院於民國110年10月19日
言詞辯論終結，判決如下：
    主  文
被告何林寶珠、張宗賢、張麗琴、張麗霞及張麗環應就被繼承人
林木盛所遺坐落雲林縣○○鄉○○段○○地號、面積八一○○平方公尺土
地應有部分三六九六○分之一七一五，辦理繼承登記。
兩造共有坐落雲林縣○○鄉○○段○○地號、面積八一○○平方公尺土地
，分割如附圖雲林縣斗六地政事務所民國一百一十年八月二十三
日土地複丈成果圖及分割面積分析表（除其中地號應更正為「19
」，及原告林振壽、林志盈對於編號丙之預留道路持分範圍應依
其等分擔土地之比例計算依序為2434/6938、3000/6938外）所示
，即：
㈠編號甲部分、面積一一六二平方公尺土地，分由被告林伯經取
  得。
㈡編號乙部分、面積五二六○平方公尺土地，分由原告林振壽、林
  志盈取得，並按分得土地面積比例保持共有。
㈢編號丙部分、面積二二二平方公尺土地，由原告林振壽、林志
  盈與被告林木水、林陳甘、林炎霖及被告何林寶珠、張宗賢、
  張麗琴、張麗霞、張麗環取得，並按應有部分原告林振壽六九
  三八分之二四三四、林志盈六九三八分之三○○○，被告林木水
  、林陳甘、林炎霖均各六九三八分之三七六，被告何林寶珠、
  張宗賢、張麗琴、張麗霞、張麗環公同共有六九三八分之三七
  六比例保持共有。
㈣編號丁部分、面積三六四平方公尺土地，分由被告何林寶珠、
  張宗賢、張麗琴、張麗霞及張麗環取得，並保持公同共有。
㈤編號戊部分、面積三六四平方公尺土地，分由被告林木水取得
　。
㈥編號己部分、面積三六四平方公尺土地，分由被告林陳甘取得
　。
㈦編號庚部分、面積三六四平方公尺土地，分由被告林炎霖取得
　。
訴訟費用由兩造依附表所示之應有部分比例負擔。
    事實及理由
壹、程序方面：
一、按按訴狀送達後，原告不得將原訴變更或追加他訴，但該訴
    訟標的對於數人必須合一確定時，追加其原非當事人之人為
    當事人者;及不甚礙被告之防禦及訴訟之終結者，不在此限
　　，民事訴訟法第255 條第1 項第5、7款定有明文。本件原告
    起訴請求裁判分割兩造所共有坐落雲林縣○○鄉○○段00地號、
    面積8100平方公尺土地（下稱系爭土地），因原共有人林木
    火及林木盛業於起訴前死亡，因而追加林木火之繼承人林炎
    霖，與林木盛之繼承人何林寶珠、再轉繼承人張宗賢、張麗
    琴、張麗霞及張麗環等人（下或稱何林寶珠等人）為被告，
    並追加請求被告何林寶珠等人就林木盛所遺系爭土地之應有
    部分1715/36960辦理繼承登記，及撤回對林木火、林木盛之
    訴訟，核前者係追加對於本件訴訟標的必須合一確定之人，
    後者則不甚礙被告之防禦，且基於訴訟經濟，均核無不合，
    應予准許。
二、被告林木水、林炎霖經合法通知，未於言詞辯論期日到場，
    核無民事訴訟法第386 條各款所列情形，爰依原告之聲請，
    由其一造辯論而為判決。
貳、實體部分:
一、原告起訴主張：系爭土地為兩造所共有，應有部分如附表所
    示，其中共有人林木盛業已死亡，被告何林寶珠為其繼承人
　　，被告張宗賢、張麗琴、張麗霞及張麗環等人為其再轉繼承
    人，然未辦理繼承登記。系爭土地之共有人間並無不分割之
    約定，且系爭土地依其使用目的亦無不能分割之情形，因兩
    造就系爭土地難以協議分割，茲為管理方便並提高土地利用
    價值，爰聲請裁判分割。並聲明：被告何林寶珠等人應就其
    被繼承人林木盛所有系爭土地應有部分1715/36960辦理繼承
    登記;系爭土地依雲林縣斗六地政事務所（下稱斗六地政）
    所製作之二分割方案，選擇其一分割等語。
二、被告方面:
㈠、被告林木水、林炎霖未於言詞辯論期日到場，其中林木水於
    本院勘驗時到場稱:希望現物分割，有路可以出入即可，至
    於分得的位置沒意見等語。　　
㈡、被告林伯經、林陳甘及何林寶珠等人部分:
　　除被告林陳甘主張依斗六地政民國110年8月23日土地複丈成
    果圖（下稱附圖）分割外，其餘到場被告對於分割方案均表
    示無意見等語
三、本院判斷:
㈠、按各共有人，除法令另有規定外，得隨時請求分割共有物，
    但因物之使用目的不能分割或契約訂有不分割之期限者不在
    此限；共有物之分割，依共有人協議之方法為之；分割之方
    法不能協議決定，或於協議決定後因消滅時效完成經共有人
    拒絕履行者，法院得因任何共有人之請求，命為下列之分配
　　：以原物分配於各共有人。但各共有人均受原物之分配顯
    有困難者，得將原物分配於部分共有人。原物分配顯有困
    難時，得變賣共有物，以價金分配於各共有人；或以原物之
    一部分分配於各共有人，他部分變賣，以價金分配於各共有
    人，民法第823 條第1 項、第824 條第1 項、第2 項分別定
    有明文。又因繼承、強制執行、徵收、法院之判決或其他非
    因法律行為，於登記前已取得不動產物權者，應經登記，始
    得處分其物權，民法第759 條亦有明文規定。而分割共有物
    性質上為處分行為，依民法第759 條規定，共有不動產之共
    有人中有人死亡時，於其繼承人未為繼承登記前，不得分割
    共有物，故實務上准許共有人以一訴請求共有人之繼承人辦
    理繼承登記，並合併以繼承人及其餘共有人為分割共有物之
    請求（最高法院69年臺上字第1012號裁判意旨參照）。經查
　　，系爭土地位於林內都市計畫之農業區，為兩造所共有，應
    有部分如附表所示，共有人間並無不分割之約定，且系爭土
    地並無法令規定或依其使用目的不能分割之情形，因兩造就
    系爭土地難以協議分割;且共有人林木盛業已死亡，被告何
    林寶珠為其繼承人，被告張宗賢、張麗琴、張麗霞及張麗環
    等人為其再轉繼承人，然未辦理繼承登記等情，為到場被告
    所不爭執，並有原告提出之土地登記第一類謄本、本院斗六
    簡易庭調解不成立證明書、林木盛之除戶戶籍謄本暨全體繼
    承人之戶籍謄本、地籍圖及雲林縣林內鄉都市計畫土地使用
    分區（或公共設施用地）證明書等在卷可證（本院卷第15
　　-27、127-163頁），足信屬實。則原告訴請被告何林寶珠等
    人應就其被繼承人林木盛所遺系爭土地應有部分1715/36960
    辦理繼承登記，並將系爭土地裁判分割，核屬有據，應予准
    許。
㈡、又按法院裁判分割共有物，須斟酌各共有人之利害關係、使
    用情形、共有物之性質及價值、經濟效用、符合公平經濟原
    則，其分割方法始得謂為適當（最高法院90年度臺上字第16
　　07號判決意旨參照）。查系爭土地位於林內圳幹線旁，除被
    告林伯經於附圖編號甲部分區域分管外，其餘部分由原告分
    管，並種植檳榔樹及雜木等情，業經本院會同兩造及斗六地
    政人員現場勘驗屬實，有勘驗筆錄、現場照片、內政部國土
    測繪中心圖資服務雲照片等在卷可佐（本院卷第103-121頁
　　）。本院審酌系爭土地上開使用現況，與到場被告對於依附
    圖所示方法分割，均表示同意或無意見;且經本院將附圖分
    割方案寄送未到場被告，則未到場或具狀表示意見，足見其
    等對依該方案分割無意見等共有人之主觀意願、共有物之性
    質、經濟效用及兩造之利益等一切情狀，認為依附圖所示方
    法分割，應屬公平妥適，爰判決分割如主文第二項所示。
四、次按分割共有物乃具非訟事件之性質，法院斟酌何種分割方
    法較能增進共有物之經濟效益，並兼顧兩造之利益，以決定
    適當之分割方法，不因何造起訴而有不同，故原告請求裁判
    分割共有物雖有理由，惟關於所支出之訴訟費用，應由共有
    人依其等應有部分比例負擔，方屬公平，故依民事訴訟法第
    80條之1 規定，命原告依應有部分比例負擔本件訴訟費用。
    被告等人之應有部分比例不同，對於訴訟之利害關係顯有差
    異，爰依同法第85條第1項後段規定，酌量其等利害關係之
    比例，命依其等應有部分比例負擔。又被告何林寶珠等人為
    林木盛之繼承人或再轉繼承人，於林木盛所遺系爭土地之應
    有部分，於該遺產分割前，係屬公同共有之不可分財產，故
    其等應負擔之訴訟費用，應依同法條第2 項規定連帶負擔，
    故判決如主文第3 項所示。
五、末按應有部分有抵押權或質權者，其權利不因共有物之分割
    而受影響，但有下列情形之一者，其權利移存於抵押人或出
    質人所分得之部分：權利人同意分割；權利人已參加共有
    物分割訴訟；權利人經共有人告知訴訟而未參加，民法第8
    24 條之1 第2 項亦有明文規定。查原告林振壽於系爭土地
    之應有部分其中4575/36960，前經其前手設定抵押權予台灣
    土地銀行股份有限公司; 被告林陳甘所有系爭土地之應有部
    分1715/36960，前經讓與登記抵押權予合作金庫商業銀行股
    份有限公司，有上開土地登記謄本載明可按。而上開抵押權
    人經原告告知本件訴訟後，未聲明參加，其抵押權應依上開
    規定，移存於各該抵押人所分得之部分，併此敘明。
六、結論:本件原告之訴為有理由，爰判決如主文。　　
中　　華　　民　　國　　110 　年　　11　　月　　9 　　日
                  民事第一庭    法  官  黃一馨

以上正本係照原本作成
如對本判決上訴，須於判決送達後廿日內向本院提出上訴狀。如
委任律師提起上訴者，應一併繳納上訴審裁判費。
中　　華　　民　　國　　110 　年　　11 　　月　　9　　日
                                書記官　鄭夙惠
　　
附表:
編號 共有人 應有部分比例   備    註 1 林伯經 5302/36960  2 林振壽 11108/36960  3 林志盈 13690/36960  4 林木盛（由繼承人何林寶珠、張宗賢、張麗琴、張麗霞及張麗環公同共有）。 1715/36960 訴訟費用由繼承人何林寶珠、張宗賢、張麗琴、張麗霞及張麗環連帶負擔。 5 林木水 1715/36960  6 林陳甘 1715/36960  7 林炎霖 1715/36960